【裁判字號】    99,抗,233
【裁判日期】    990824
【裁判案由】    訴訟救助
【裁判全文】
臺灣高等法院高雄分院民事裁定           99年度抗字第233號
抗  告  人  甲○○
相  對  人  乙○○
上列抗告人與相對人間訴訟救助事件，對於民國99年7 月7 日臺
灣高雄地方法院99年度審救字第74號裁定，提起抗告，本院裁定
如下：
    主  文
原裁定廢棄。
本件准予訴訟救助。
抗告訴訟費用由抗告人負擔。
    理  由
一、本件抗告人聲請及抗告意旨略以：伊為提起債務人異議之訴
    ，因裁判費高達新台幣（下同）219,944 元，且伊因務農而
    收入微薄，每月僅有約1 萬元之收入，又無其他資產可供籌
    措款項致無法繳納，爰聲請訴訟救助。詎原裁定以伊所提出
    向法律扶助基金會申請扶助部分，並無經核准之記載，且亦
    未釋有明無資力情狀及非顯無勝訴之望之情事，而駁回伊之
    聲請。但伊業經法律扶助基金會高雄分會准予扶助，且依伊
    全戶之財產清單顯示僅有分期付款之自小客車一部，已符合
    窘於生活且缺乏經濟信用之無資力狀態，而伊所提之訴訟，
    以伊主張之原因事實及提出之借款同意書、切結書觀之，並
    非顯無勝訴之望，則原裁定尚有未洽，爰請求廢棄並准予訴
    訟救助等語。
二、按當事人無資力支出訴訟費用，且非顯無勝訴之望者，依民
    事訴訟法第107 條規定，法院應依聲請准予訴訟救助。又所
    謂無資力係指窘於生活，且缺乏經濟信用者而言，亦經最高
    法院43年台抗字第152 號判例意旨闡述明確。另經（法律扶
    助）分會准予法律扶助之無資力者，其於訴訟程序中，向法
    院聲請訴訟救助時，應准予訴訟救助。但另有不符法律扶助
    事實之證明者，不在此限。亦為法律扶助法第62條所明定。
三、經查，本件抗告人因與相對人間債務人異議之訴事件，而經
    原法院裁定命繳納裁判費219,944 元，有該院99年度補字第
    918 號裁定在卷可稽。又抗告人經向法律扶助基金會申請法
    律扶助並經該會高雄分會審查後，認抗告人每月僅有約1 萬
    元之收入而確屬無資力狀態，並已決定准予全部扶助，有該
    會查申請書、資力審查詢問表及審查決定通知書在卷可憑，
    且依抗告人提出其全戶之98年度綜合所得稅各類所得資料清
    單所示，亦無任何有收入情形之記載，有該資料清單在卷可
    稽。至抗告人所有之自小客車一部，依其提出之契約書所載
    ，係以設定動產抵押之分期付款方式所購買，期間至102 年
    9 月間，顯見亦無法藉以籌措資金，參以相對人現聲請強制
    執行之進行程序，業已將抗告人之財產拍賣而待進行分配，
    有相對人之陳報債權額計算書在卷可憑，益可佐證抗告人確
    無資力之情形。另依抗告人所提出之借款同意書及切結書內
    所示，抗告人所主張本件執行名義所載之借款情事及是否應
    負清償責任，雖應經調查審理後始得確認，但應非顯無勝訴
    之望。故抗告人聲請訴訟救助，應符合法律規定之要件，而
    可准許。原裁定未及審酌法律扶助基金會業已准予扶助之情
    事及抗告人所得資料清單之事證，而駁回其聲請，尚有未洽
    。抗告意旨指摘原裁定不當，求予廢棄，為有理由，應由本
    院予以廢棄，並准予訴訟救助。又本件僅就原法院駁回抗告
    人之訴訟救助事項為裁判，與相對人無涉，故抗告費用宜由
    抗告人自行負擔，併予說明。
四、據上論結，本件抗告為有理由，依民事訴訟法第495 條之1
    、第449 條第1 項、第95條、第79條，裁定如主文。
中    華    民    國    99    年    8     月    24    日
                            民事第一庭
                                審判長法官  黃金石
                                法      官  林健彥
                                法      官  林紀元
以上正本證明與原本無異。
如不服本裁定應於送達後10日內向本院提出抗告狀（並按他造當
事人之人數附繕本），並繳納抗告費新臺幣1,000 元。
中    華    民    國    99    年    8     月    24    日
                                書  記  官  吳華榮

司法院資訊處製作；財團法人民間司法改革基金會備份。
